【裁判字號】    98,上訴,1161
【裁判日期】    980430
【裁判案由】    偽造文書等
【裁判全文】
臺灣高等法院刑事判決                98年度上訴字第1161號
上  訴  人
即  被  告  甲○○
上列上訴人因偽造文書等案件，不服臺灣臺北地方法院97年度訴
字第1352號，中華民國97年12月10日第一審判決（起訴案號：臺
灣臺北地方法院檢察署95年度偵字第22765號，檢察官聲請簡易
判決處刑，經原審改以通常程序並依簡式審判程序審理），提起
上訴，本院判決如下：
    主  文
上訴駁回。
    理  由
一、按提起第二審之上訴，其上訴書狀應敘述具體理由，為第二
    審上訴必備之程式。此觀民國96年7月4日修正公布刑事訴訟
    法第361條第2項之規定甚明。倘上訴理由之敘述未合乎具體
    之要求者，其上訴即屬同法第367條前段所定「上訴不合法
    律上之程式」，第二審法院應依同法第372條前段之規定，
    以判決駁回之。至其理由之具體與否，屬第二審法院審查範
    圍，不在第一審法院命補正之列，上訴書狀如已敘述理由，
    無論其具體與否，即無待其補提理由書或命補正之問題。此
    與上訴書狀全未敘述上訴理由者，第一審法院依刑事訴訟法
    第361條第3項之規定，應定期間先命補正之情形，尚屬有別
    。又第二審上訴之目的，既在於請求撤銷、變更原判決，則
    所謂「具體理由」，自應就原判決如何足以撤銷、如何應予
    變更之「事實上」或「法律上」之具體根據，本於確實之訴
    訟資料暨原因事實之所出，逐一敘述、記載，必已具體指出
    原判決事實認定所依憑之證據有如何之錯誤（例如原判決所
    採納之證據如何不具證據能力，所為證明力之判斷如何違背
    經驗、論理法則等），法律之適用（尤其實體法）有如何違
    誤之處，而足以動搖原判決使之成為不當或違法而得改判之
    事由；必要時並應提出有利於己之事證，期使第二審法院採
    納，俾為有利於上訴人之認定，始屬合法。上訴理由之敘述
    ，應先合乎具體之要求，始有所敘述可取與否之實體審理與
    判斷之問題。是上訴人之上訴書狀雖敘述上訴理由，但僅泛
    言原判決認定事實錯誤、違背法令、量刑失之過重或輕縱等
    情詞，而未依上揭意旨指出具體事由，或形式上雖已指出具
    體事由，然該等事由縱使屬實，亦不足以認為原判決有何不
    當或違法（例如所指摘訴訟程序之瑕疵，將因第二審重新審
    理而補正），或其所陳之事由，與訴訟資料所載不相適合，
    或所指摘原判決之「不當」或「違法」根本不存在者，均應
    認其實質上並未符合具體之要件，庶符節制濫行上訴之立法
    意旨。
二、原審判決上訴人即被告甲○○共同偽造私文書，足以生損害
    於他人，處有期徒刑4月，減為有期徒刑2月，並諭知易科罰
    金之標準。上訴人不服原審判決而提起上訴，上訴意旨略以
    ：法院判決上訴人有罪，影響上訴人日後任職權權益，雖上
    訴人有交付文件予對方，但對方據以申請貸款即應由該人負
    責，請求免除上訴人之犯罪紀錄云云
三、原判決依憑上訴人之自白、證人馬金台之證述、扣案如原判
    決附表編號1所示之上訴人名義之裕乃德科技股份有限公司
    員工在職證明書2紙等證據，認定上訴人有共同偽造私文書
    之犯行，已於理由內，詳述其調查證據之結果及取捨證據認
    定之理由，俱有卷內資料可資覆按。從形式上觀察，於法尚
    無不合。按共同實施犯罪行為之人，在合同意思範圍以內，
    各自分擔犯罪行為之一部，相互利用他人之行為，以達其犯
    罪之目的者，即應對於全部所發生之結果，共同負責，最高
    法院28年上字第3110號判例可資參照。原判決認定上訴人與
    馬金台間為共同正犯，依前開判例意旨，於法尚無違誤。至
    上訴人辯稱文件遭冒用云云，惟查，被告於原審審理時，坦
    承偽造文書之犯行 (見原審卷(一)第347頁)，原判決據上訴人
    之自白與事實相符而為論罪之依據，即難認就其證據之取捨
    有違法，上訴人否認有共犯之情，顯未依卷證資料而任意指
    摘，並置原判決理由內已說明之事項於不顧，自非合法上訴
    之具體理由。綜此，應認上訴人之上訴實質上未符合理由應
    具體之要件。依上說明，其上訴為不合法律上之程式，應予
    駁回。並不經言詞辯論為之。
四、據上論斷，應依刑事訴訟法第367條前段、第372條，判決如
    主文。
中    華    民    國    98    年    4     月    30    日
            刑事第二十二庭審判長法  官  何菁莪
                                法  官  李麗珠
                                法  官  洪于智
以上正本證明與原本無異。
如不服本判決，應於收受送達後10日內向本院提出上訴書狀，其
未敘述上訴之理由者並得於提起上訴後10日內向本院補提理由書
（均須按他造當事人之人數附繕本）「切勿逕送上級法院」。
                                書記官  強梅芳
中    華    民    國    98    年    4     月    30    日


司法院資訊處製作；財團法人民間司法改革基金會備份。
